臺灣新北地方法院刑事判決
111年度簡上字第78號
上  訴  人  
即  被  告  李秉樺

上列上訴人即被告因竊盜案件，不服本院於中華民國110年12月6
日所為110年度簡字第4305號第一審刑事簡易判決（聲請簡易判
決處刑案號：110年度偵字第23796號），本院管轄之第二審合議
庭判決如下：
    主  文
原判決撤銷。
李秉樺竊盜，處拘役貳拾日，如易科罰金，以新臺幣壹仟元折算
壹日。
    事  實
一、李秉樺意圖為自己不法之所有，基於竊盜之犯意，於民國11
    0年3月3日1時44分許，在新北市○○區○○路000巷00號統一超
    商泰民門市店內，徒手竊取鍾柏彥所管領放置在貨架上之麥
    香奶茶1瓶（價值新臺幣【下同】15元）及77乳加巧克力1條
    （價值20元），得手後當場拆封食畢。嗣經鍾柏彥查覺遭竊
    ，上前攔阻並報警處理，始悉上情。
二、案經鍾柏彥訴由新北市政府警察局板橋分局移送臺灣新北地
    方檢察署檢察官偵查後聲請以簡易判決處刑。
    理  由
一、證據能力之認定：
    按刑事訴訟法第159 條之5 規定：「被告以外之人於審判外
    之陳述，雖不符刑事訴訟法第159 條之1 至第159 條之4 之
    規定，而經當事人於審判程序同意作為證據，法院審酌該言
    詞陳述或書面陳述作成時之情況，認為適當者，亦得為證據
    （第1 項）。當事人或辯護人於法院調查證據時，知有第15
    9 條第1 項不得為證據之情形，而未於言詞辯論終結前聲明
    異議者，視為有前項之同意（第2 項）。」本院以下援引之
    被告李秉樺以外之人於審判外之言詞或書面陳述，雖屬傳聞
    證據，惟當事人明知此情，而未於本院審理過程中聲明異議
    ，本院審酌上開證據資料製作時之情況，尚無違法不當及證
    明力明顯過低之瑕疵，與本案待證事實復具有相當關連性，
    以之作為證據應屬適當。揆諸前揭規定，認該等證據資料均
    得為證據。至非供述證據部分，並無事證顯示係實施刑事訴
    訟程序之公務員因違背法定程序而取得，復經本院依法踐行
    調查程序，皆應有證據能力。
二、認定事實之理由及證據：
　　訊據被告就前揭犯罪事實，於警詢及本院審理時均坦承不諱
    ，核與證人即告訴人鍾柏彥於警詢時指訴之情節大致相符，
    並有監視器光碟1片與影像截圖5張、現場照片2張、竊取商
    品明細照片1張附卷為憑，足認被告具任意性且不利於己之
    自白，與上開事證彰顯之事實相符，而可採信。本件事證明
    確，被告犯行堪予認定，應依法論科。
三、論罪科刑及撤銷原判決之理由：
　㈠罪名：
　　核被告所為，係犯刑法第320條第1項之竊盜罪。
  ㈡被告不適用累犯加重之說明：
　　按被告構成累犯之事實及應加重其刑之事項，均應由檢察官
    主張並具體指出證明之方法後，經法院踐行調查、辯論程序
    ，方得作為論以累犯及是否加重其刑之裁判基礎（最高法院
    刑事大法庭110年度台上大字第5660號刑事裁定意旨參照）
    。本件聲請簡易判決處刑書固記載被告前因竊盜案件（共14
    罪），經臺灣臺中地方法院以107年度聲字第2515號裁定定
    應執行有期徒刑3年8月確定，於110年2月6日執行完畢，惟
    並未主張或說明被告應依累犯規定加重其刑，僅請求參照司
    法院釋字第775號解釋意旨予以審酌是否加重其刑等語，且
    蒞庭檢察官於本院審理時亦未主張舉證並指出被告有依刑法
    第47條第1項規定加重其刑之必要（見本院111年度簡上字第
    78號卷【下稱本院卷】第156至157頁），是依上開說明，本
    院即無從認定被告有無累犯加重規定之適用，併此敘明。
　㈢撤銷原判決之理由：
　　原審以被告罪證明確，予以論罪科刑，固非無見；然按刑之
    量定，乃實體法上賦予法院得為自由裁量之事項，法院行使
    此項職權時，自應受比例原則與平等原則等一般法律原則之
    支配；所稱之比例原則，指行使此項職權判斷時，須符合客
    觀上之適當性、相當性與必要性之價值要求，不得逾越此等
    特性之程度，用以維護其均衡；而所謂平等原則，非指一律
    齊頭之平等待遇，應從實質上加以客觀判斷，對相同之條件
    事實，始得為相同之處理，倘若條件事實有別，則應本乎正
    義理念，分別予以適度之處理，禁止恣意為之（最高法院93
    年度台上字第2864號刑事判決意旨參照）。故事實審法院對
    於被告之量刑，包含易刑處分（如易科罰金之折算標準）雖
    屬自由裁量之事項，但並非概無法律性之拘束，即自由裁量
    權係於法律一定之外部性界限內，使法官具體選擇以為適當
    之處理，因此，在裁量時，應符合比例、平等及罪刑相當原
    則，並審酌刑法第57條所列各款情狀，分別情節，為被告量
    刑輕重之標準，使輕重得宜，罰當其罪。經查，被告犯罪所
    得價額僅為35元，金額甚低，且其犯罪動機係因案發期間無
    業，生活困頓，一時飢餓難耐，方竊取麥香奶茶1瓶及77乳
    加巧克力1條用以果腹，故以被告之犯罪動機、所得及其生
    活狀況衡之，原判決量處被告有期徒刑4月稍嫌過重，尚難
    認為罰當其罪，被告就此爭執，提起本件上訴，為有理由，
    自應由本院管轄之第二審合議庭撤銷改判。
  ㈣量刑：
　　爰以被告之責任為基礎，審酌其前有多次竊盜前科（見卷附
    臺灣高等法院被告前案紀錄表），素行非佳；又其為成年人
    ，竟不思循正當途徑獲取財物，反企圖不勞而獲，任意竊取
    他人財物，顯然欠缺尊重他人財產權之觀念；兼衡其智識程
    度、家庭經濟狀況（見本院卷第156至157頁），暨其犯罪之
    動機、目的、手段、所竊取之財物價值、告訴人所受損害程
    度，及其犯後坦承犯行之態度等一切情狀，量處如主文所示
    之刑，並諭知易科罰金之折算標準，以示處罰。至被告竊得
    之麥香奶茶1瓶及77乳加巧克力1條，本應依刑法第38條之1
    第1項之規定宣告沒收，惟考量犯罪所得價值低微，縱予以
    沒收，亦未必能對被告產生阻止再犯之效果，如為此啟動刑
    事沒收或追徵程序，反增加執行之勞費，故依刑法第38條之
    2第2項規定，不予宣告沒收、追徵。
據上論斷，應依刑事訴訟法第455條之1第1項、第3項、第369條
第1項前段、第364條、第299條第1項前段，刑法第320條第1項、
第41條第1項前段、第38條之2第2項，刑法施行法第1條之1第1項
，判決如主文。
本案經檢察官許智鈞偵查後聲請以簡易判決處刑，由檢察官顏汝
羽於本審到庭實行公訴。
中　　華　　民　　國　　111 　年　　6 　　月　　29　　日
                  刑事第七庭  審判長法　官  彭全曄
　　　　　　　　　
                                    法  官  白承育

                                    法  官  劉思吟
以上正本證明與原本無異。
本判決不得上訴。 
                                    書記官  廖俐婷
中　　華　　民　　國　　111 　年　　7 　　月　　4 　　日
附錄本案論罪科刑法條全文：
中華民國刑法第320條：
意圖為自己或第三人不法之所有，而竊取他人之動產者，為竊盜
罪，處5年以下有期徒刑、拘役或50萬元以下罰金。
意圖為自己或第三人不法之利益，而竊佔他人之不動產者，依前
項之規定處斷。
前二項之未遂犯罰之。